【裁判字號】    95,上訴,1092
【裁判日期】    950621
【裁判案由】    毒品危害防制條例
【裁判全文】
臺灣高等法院刑事判決                95年度上訴字第1092號
上  訴  人
即  被  告  乙○○
                    現於臺灣臺北看守所（
選任辯護人  馮志剛律師
上列上訴人因毒品危害防制條例案件，不服臺灣臺北地方法院94
年度訴字第1655號，中華民國95年3月10日第一審判決（起訴案
號：臺灣臺北地方法院檢察署94年度偵字第18158號），提起上
訴，本院判決如下：
    主  文
原判決撤銷。
乙○○販賣第二級毒品，處有期徒刑柒年捌月。扣案如附表編號
9、12至14所示之第二級毒品ＭＤＭＡ沒收銷燬之。附表編號2至
6、8、10、11所示之第三級及第四級毒品均沒收。又扣案裝放上
開毒品之包裝袋計拾肆個、夾鏈袋玖拾玖個及愷他命分裝罐捌個
均沒收。
    事  實
一、乙○○明知ＭＤＭＡ（亞甲基雙氧安非他命）、愷（Ｋ）他
    命（KETAMINE)、硝甲西泮（NIMETAZEPAM）及硝西洋（耐妥
    眼NITRAZEPAM）分為毒品危害防制條例第二條第二項第二、
    三、四款之第二、三、四、四級毒品，依法不得販賣，竟意
    圖營利，並基於販賣之犯意，於民國94年9月7日，在桃園市
    ○○路「凱悅」ＫＴＶ，向真實姓名年籍不詳綽號”小妖”
    之成年男子，以ＭＤＭＡ每顆新臺幣（下同）250元、愷他
    命每公克900元、硝甲西泮、硝西泮（一粒眠）每顆30元，
    總價7萬元之代價（含扣案如附表編號一所示供己施用之安
    非他命），同時販入如附表編號2至6、8至14所示之第二、
    三、四級毒品而持有之，擬以高於所購入價格之ＭＤＭＡ（
    亞甲基雙氧甲基安非他或亞甲基雙氧安非他命）命每顆350
    元、愷他命（KETAMINE）每公克1100元、硝甲西泮（NIMETA
    GEPAM）、硝西泮（耐妥眼ＮITAZEPAM)每顆80元之代價販賣
    不特定人，藉此賺取差價牟利。嗣乙○○於同年9月27日凌
    晨1時5分許，在臺北市中山區○○○路○段56巷口，為警攔
    查，並於其隨身背包內扣得如附表編號二至六、八至十四所
    示之第二、三、四級毒品（裝放毒品之包裝袋如附表所示）
    與被告所有供預備販賣毒品所用之夾鏈袋99個及愷他命分裝
    罐8個。
二、案經臺北市政府警察局中山分局報請臺灣臺北地方院檢察署
    檢察官偵查起訴。
    理  由
一、訊據上訴人即被告固不否認被查獲如附表所列毒品，但堅詞
    否認有販賣之行為，並辯稱伊持有附表所列毒品，乃是因與
    女朋友分手，而要搬出與女朋友同居處，適為警攔查，伊持
    有是要自行施用並非販賣，而被查獲時是半夜，連續偵訊10
    多個小時，警察告知伊沒有前科，承認了就可交保，所以伊
    才承認，於原審審理時亦辯稱其於警訊、偵訊及檢察官聲押
    而訊問時之自白，均係配合警方要求而陳述以求交保，且當
    時經疲勞訊問精神狀況不佳云云。經查：
  (一)被告係於94年9月27日凌晨2時30分至2時40分、同日凌晨4時
    30至5時37分、同日上午7時10分至7時30分，共接受警方3次
    詢問，另於同日下午3時37分至3時48分、同日晚間8時10分
    各別接受檢察官及法官訊問，有各該筆錄在可稽，每次訊問
    時間非長，且各次訊問間隔1小時以上，未有連續訊問達19
    小時等情，而被告年僅25歲，正值青壯之年，應無疲勞訊問
    及精神狀況不佳之問題。且依筆錄內容，亦無諉導訊問之情
    形，被告所辯並非事實，合先明。
  (二)被告雖辯稱為求交保而配合警方要求而為理由，但被告既於
    檢察官偵訊後未獲交保而遭聲請羈押，應即理解其先前所為
    之陳述未能達成交保之目的，是被告於其後原審法院訊問時
    ，因訊問之人及所處之環境均已改變，妨害被告自由意志之
    外在因素已經消失，然被告仍於原審訊問時陳稱上述意圖營
    利而販入毒品之犯行，既為被告本於自由意志而陳述，所辯
    受警方之誘導云云，即非真實。且觀諸被告於上述警訊偵查
    及原審因聲押而為訊問時之筆錄，被告供述均屬一致且詳盡
    ，審酌當事人於案發時之初次陳供較少權衡其利害得失或受
    他人干預影響，依經驗法則，較諸事後翻異其初供為可信，
    此即所謂案重初供，故除有可證明其後更易之詞與事實相符
    或其初供係屬虛偽者外，自不得捨棄初供不採，從而被告於
    該等警詢、偵查及原審訊問時之自白，應具任意性，合先
    明。
二、訊據乙○○於上述時、地向”小妖”購入如附表編號2至6、
    8至14所示之第二、三、四級毒品，業據被告於警訊、偵查
    及原審初訊時均坦承不諱，而附表編號2至6。8至14所示之
    毒品經送鑑結果，確含毒品危害防制條例第2條第2項第2、3
    、4款所規定之第二、三、四級毒品成份，有憲兵司令部94
    年11月24日鑑驗通知書在卷足稽，復有扣案毒品可佐。
三、本案係被告外出時遭警臨檢查獲，並於隨身背包內查得如附
    表編號2至6、8至14所示之第二、三、四級毒品及夾鏈袋99
    個、愷他命分裝罐8個，依被告自承：「搖頭丸（即ＭＤＭ
    Ａ）1個晚上吃3顆、Ｋ他命是1個晚上1至2瓶，1瓶1公克、
    一粒眠（即硝西泮或硝甲西泮）1次吃10顆」（原審94年12
    月6日準備程序筆錄），衡情其如何能一個晚上併用其所陳
    述之多種多量毒品？而扣案毒品ＭＤＭＡ計32顆、愷他命計
    13.3166公克、硝甲西泮及硝西泮計499顆，如均係被告供己
    施用，被告應無干冒被查獲之風險，一次隨身攜帶超過個人
    用量10幾甚至1個月之多之毒品與攜帶夾鏈袋及分裝罐之理
    ，顯係有販賣之意圖，雖被告於上訴後辯稱查獲當天攜帶大
    量毒品，係因渠與女友分手，決定從與其女友李瓊娜同居之
    鴨川旅館（台北市○○路○段65巷2弄60號）遷出，即於26日
    深夜返回鴨川旅館收拾個人所有物品，車至新生北路3段56
    巷附近停車後遭警盤查而查獲，並舉證人丙○○、甲○○、
    丁○○於本院審理中均到庭證述被告確於當晚至鴨川旅館搬
    回其個人衣物之事，以與被告所辯之詞相一致，但查被告自
    事發至原審審理終結未曾以此置辯，顯係於原判決理由中提
    及一次隨身攜帶超過個人用量甚多之毒品，顯係意圖販賣，
    始為臨訟興詞，勾串證人等附合其辯，以圖卸責，自無可採
    。證人丙○○、甲○○之證言亦係回護被告之詞，應無足採
    。
四、再被告於警詢時供稱：「（警方經你同意於你身上查獲之上
    述扣案證物【含分裝罐、夾鏈袋】為何人所有？作何用途？
    ）均為我所有。除了我自己施用外，我並將毒品販賣給我有
    需要的朋友，賺一點利潤。」（第二次警訊筆錄，見偵查卷
    12頁）；復於偵訊時坦承：「（查扣的毒品中，有那些是你
    打算要販賣的？）是一粒眠。（其他的呢？）原本想說要賣
    的，但是後來也不曉得裡面的成份，怕會死人，所以就沒有
    賣。」（偵訊筆錄，見偵查卷第49頁）；嗣於檢察官向原審
    聲請羈押時亦於原審供稱：「扣案的東西是我在94年9月初
    去凱悅ＫＴＶ買的，搖頭丸一顆250元，轉讓一顆350元，我
    賺100元，一粒眠一顆30元，我是以80元轉讓，Ｋ他命一克
    900元，我以1100元轉讓，我沒有轉讓安非他命，那是供我
    自己吸用的。」（原審94年度聲羈字第287號卷第7 頁）等
    語，審酌被告於查獲尿液後經檢驗結果，甲基安非他命及一
    粒眠（即硝甲西泮）呈陽性反應，ＭＤＭＡ及Ｋ他命呈陰性
    反應，此有原審卷附臺灣檢驗科技股份有限公司94年11月17
    日及95年1月13日濫用藥物尿液檢驗報告4紙可稽，核與被告
    於警詢、偵訊及原審羈押時訊問時均供稱僅施用一粒眠及安
    非他命等語一致（偵查卷第13頁、第48頁；原審聲羈卷第8
    頁）。堪認被告上述自白與事實相符，亦足證被告購買扣案
    毒品之時，確有加以販賣賺取差價之營利意圖。被告辯稱扣
    案毒品係供己施用，並無販賣等語，顯係事後卸責之詞，不
    足採信。
    綜上所述，本件事證明確，被告犯行堪以認定。
五、按ＭＤＭＡ、愷（Ｋ）他命、硝甲西泮及硝西洋分別為毒品
    危害防制條例第二條第二項第二、三、四款所規定之第二、
    三、四、四級毒品（參照行政院依毒品危害防制條例第二條
    第三項公告毒品分級及品項），依法不得販賣、持有。且販
    賣毒品罪，不以販入之後，復行賣出為必要，只須意圖營利
    而販入或賣出，有一於此，犯罪即應成立，故以營利為目的
    而販入，縱尚未賣出，應屬販賣既遂（最高法院88年度臺上
    字第2398號、90年度臺上字第1204號、90年度臺上字第1898
    號、92年度臺上字第7046號判決參照）。是核被告所為，係
    犯毒品危害防制條例第4條第2項之販賣第二級毒品罪、同條
    第3項之販賣第三級毒品罪、同條第4項之販賣第四級毒品罪
    。被告持有第二、三、四級毒品之行為，各為販賣之高度行
    為所吸收，不另論罪。又被告係以一個販入毒品以營利之犯
    意，同時販入第二、三、四級毒品，即以一販入行為，同時
    觸犯販賣第二級毒品、販賣第三級毒品、販賣第四級毒品3
    罪，為想像競合犯，依刑法第55條前段之規定，從一重之販
    賣第二級毒品罪處斷。
六、原審以被告罪證明確，依法論科，原非無見，但查扣案如附
    表編號2至6、8、10、11為第三級、第四級毒品，原判決依
    毒品危害防制條例第18條第1項前段沒收銷燬似有不合，被
    告上訴否認犯罪而指摘原判決不當，固無理由，但原判決既
    有可議，即屬無可維持，應由本院將原判決撤銷改判。爰審
    酌被告明知毒品煙癮危害之烈，且販賣行為乃煙毒禍害之源
    ，其源不斷，則流毒所及，非僅多數人之生命、身體受其侵
    害，社會、國家之法益亦不能免，卻仍意圖營利販賣第二、
    三、四級毒品，則為害之鉅，當非個人一己之生命、身體法
    益所可比擬，且被告於警詢、偵訊及本院初訊時已能坦承犯
    行，係因事後唯恐面臨入監之束縛，始於原審審理時翻異前
    詞之犯後態度，復參酌被告之犯罪手段、品行、智識程度、
    生活狀況等一切情狀，量處如主文所示之刑，以示懲儆。扣
    案如附表編號9、12至14為二級毒品，依毒品危害防治條例
    第18條第1項前段沒收銷燬之。附表編號2為第三級毒品，編
    號3至6、8、10、11為第四級毒品，此有同條例第2條第2項
    附表二、三、四可參。依違禁物應依刑法第28條第1項第1款
    沒收。又扣案裝放上開毒品之包裝袋計14個、夾鏈袋99個及
    愷他命分裝罐8個，均依刑法第38條第1項第2款規定，均沒
    收。
七、公訴意旨另以：被告於94年8月15日（起訴書誤繕為25日）
    ，在桃園縣桃園市○○路附近，以ＭＤＭＡ每顆350元之價
    格，販賣10顆給綽號「阿ＫＥＮ」之成年男子，扣除每顆
    250元之進貨成本，共獲利1000元；復於同年月30日，在臺
    北市西門町峨眉停車場，以Ｋ他命每公克1100元及一粒眠每
    顆80元之價格，販賣Ｋ他命2包計10公克及一粒眠50顆與綽
    號「ＭＩＮＩ」之成年男子，扣除Ｋ他命每公克900元及一
    粒眠每顆30元之進貨成本，共獲利2900元。因認被告此部分
    亦涉犯毒品危害防制條例第2、3、4項之販賣第二、三、四
    級毒品罪嫌。惟按被告未經審判證明有罪確定前，推定其為
    無罪；犯罪事實應依證據認定之，無證據不得認定犯罪事實
    ；被告之自白，不得作為有罪判決之唯一證據，仍應調查其
    他必要之證據，以察其是否與事實相符；不能證明被告犯罪
    者，應諭知無罪之判決，刑事訴訟法第154條第1項、第2項
    、第156條第2項及第301條第1項分別定有明文。經查，上述
    被告於94年8月間2次販賣毒品之事實，雖據被告於警詢、偵
    訊及原審於檢察官聲請羈押而訊問時自白在卷，然無其他積
    極證據足資佐證，且本件扣案之毒品據被告歷次於警詢及本
    院所陳，均係於94年9月7日購入，亦核與94年8月之販毒行
    為無涉，揆諸前開之規定，自難遽認被告確有此部分之犯行
    。此外，復查無其他積極證據足認被告於94年8月間有何販
    賣第二、三、四級毒品犯行，本應就此部分犯行為無罪之諭
    知，惟公訴意旨認被告此部分販賣第二、三、四級毒品犯行
    與前開論罪科刑部分，有連續犯之裁判上一罪關係，爰不另
    為無罪之諭知。
據上論斷，應依刑事訴訟法第369條第1項前段、第364條、第299
條第1項前段，毒品危害防制條例第4條第2項、第3項、第4項、
第18條第1項前段、刑法第11條前段、第38條第1項第1款、第2款
，判決如主文。
本案經檢察官洪泰文到庭執行職務。
中    華    民    國    95    年    6     月    21    日
                  刑事第七庭    審判長法  官 陳 正 雄
                                      法  官 許 錦 印
                                      法  官 蔡 光 治
以上正本證明與原本無異。
如不服本判決，應於收受送達後十日內向本院提出上訴書狀，其
未敘述上訴之理由者並得於提起上訴後十日內向本院補提理由書
（均須按他造當事人之人數附繕本）。
                                      書記官 陳 韋 杉
中    華    民    國    95    年    7     月    6     日
┌─────────────────────────────────┐
│    臺灣台北地方法院檢察署送驗94年綠保管字第2300號證物鑑驗結果    │
├──┬────┬──────┬────┬────┬────┬───┤
│編號│證物種類│  鑑驗結果  │淨重(克)│取樣(克)│用餘(克)│備考  │
├──┼────┼──────┼────┼────┼────┼───┤
│１  │顆粒１包│含甲基安非他│0.3025  │0.0746  │90.2270 │      │
│    │        │命成份      │        │        │        │      │
├──┼────┼──────┼────┼────┼────┼───┤
│２  │粉末４包│含愷他命成份│13.3166 │0.1046  │13.2120 │序號19│
│    │        │            │        │        │        │為三級│
│    │        │            │        │        │        │毒品  │
├──┼────┼──────┼────┼────┼────┼───┤
│３  │綠色藥丸│含硝甲西泮及│72.14   │0.38    │71.76   │裝放編│
│    │405顆   │硝西泮成份  │        │        │        │號3、4│
├──┼────┼──────┼────┼────┼────┤、5藥 │
│４  │紛紅色藥│含硝西泮成份│9.9313  │0.9157  │9.0156  │丸之包│
│    │丸54顆  │            │        │        │        │裝袋 (│
├──┼────┼──────┼────┼────┼────┤塑膠袋│
│５  │黃色藥丸│含硝甲西泮成│4.9993  │0.1759  │4.8234  │)共四 │
│    │28顆    │份          │        │        │        │個    │
├──┼────┼──────┼────┼────┼────┼───┤
│６  │黃色藥丸│含硝甲西泮成│0.5685  │0.2823  │0.2862  │裝放編│
│    │2顆     │份          │        │        │        │號6至 │
├──┼────┼──────┼────┼────┼────┤14藥丸│
│７  │粉紅色藥│含硝甲西泮成│0.5666  │0.2791  │0.2875  │之包裝│
│    │丸2顆   │份          │        │        │        │袋 (塑│
├──┼────┼──────┼────┼────┼────┤膠袋) │
│８  │灰色藥丸│含MDMA成份  │1.1567  │0.2576  │0.8991  │共六個│
│    │4顆     │            │        │        │        │      │
├──┼────┼──────┼────┼────┼────┤      │
│９  │橙色藥丸│含硝甲西泮成│0.5324  │0.1799  │0.3525  │      │
│    │3顆     │份          │        │        │        │      │
├──┼────┼──────┼────┼────┼────┤      │
│１０  │淺藍色藥│含硝甲西泮成│1.4277  │0.2925  │1.1352  │      │
│    │丸5顆   │份          │        │        │        │      │
├──┼────┼──────┼────┼────┼────┤      │
│  │紅色藥丸│含MDMA成份  │1.1063  │0.2767  │0.8296  │      │
│    │4顆     │            │        │        │        │      │
├──┼────┼──────┼────┼────┼────┤      │
│  │綠色藥丸│含MDMA成份  │2.5060  │0.2720  │2.2340  │      │
│    │9顆     │            │        │        │        │      │
├──┼────┼──────┼────┼────┼────┤      │
│  │棕色藥丸│含MDMA成份  │4.2759  │0.2731  │4.0028  │      │
│    │15顆    │            │        │        │        │      │
└──┴────┴──────┴────┴────┴────┴───┘
毒品危害防制條例第4條
製造、運輸、販賣第一級毒品者，處死刑或無期徒刑；處無期徒
刑者，得併科新臺幣 1 千萬元以下罰金。
製造、運輸、販賣第二級毒品者，處無期徒刑或 7 年以上有期徒
刑，得併科新臺幣 7 百萬元以下罰金。
製造、運輸、販賣第三級毒品者，處 5 年以上有期徒刑，得併科
新臺幣 5 百萬元以下罰金。
製造、運輸、販賣第四級毒品者，處 3 年以上 10 年以下有期徒
刑，得併科新臺幣 3 百萬元以下罰金。
製造、運輸、販賣專供製造或施用毒品之器具者，處 1 年以上 7
年以下有期徒刑，得併科新臺幣 1 百萬元以下罰金。
前五項之未遂犯罰之。


司法院資訊處製作；財團法人民間司法改革基金會備份。
